最高法院刑事判決　　　　　　　　　　　　　　　　　八十七年度台非字第五七號
　　上訴人　最高法院檢察署檢察總長
　　被　告　乙○○
　　　　　　甲○○
右上訴人因被告等背信案件，對於台灣高等法院中華民國八十六年四月二十一日第二
審確定判決（八十六年度上易字第六四一號，起訴案號：台灣桃園地方法院檢察署八
十四年度偵字第一一三八二號），認為違法，提起非常上訴，本院判決如左：
    主  文
上訴駁回。
    理  由
非常上訴理由稱：「按判決所載理由矛盾者當然為違背法令，刑事訴訟法第三百七十
九條第十四款定有明文。又判決所認定之事實，與其所採用之證據不相適合，即屬證
據上之理由矛盾（最高法院三十一年上字第一四一二號判例參照）。本件原判決認定
被告乙○○與呂秀紋、陳鄭宿華、莊閔舒、陳麗津同被推舉為債權委員會之委員，以
管領債務人王瑞燕所有座落於桃園市○○路之房屋等物。竟未依債權人會議與會之債
權人之委託將前開王瑞燕之房地持向銀行辦理抵押借款，而與被告甲○○基於共同意
圖為自己不法之利益之犯意聯絡，於八十四年八月初被告乙○○出國之際，推由甲○
○持其向王瑞燕索齊之前開房地及其他相關文件資料，委由不知情之代書陳桂華交由
不知情之李彥慧於同年八月二日申請辦理以乙○○為權利人、王瑞燕為義務人金額二
百萬元之最高限額抵押權設定登記，經地政機關於同年八月四日登記完峻，且隱未告
知其他債權人，使該房、地因該抵押權之設定增生日後強制執行拍賣困難之虞，且乙
○○因登記為抵押權人而得優先受償，致生損害於其他債權人受償之利益。而依共同
背信罪論處被告罪刑。惟查被告乙○○始終辯稱設定抵押權時，其人在國外，其事前
並不知甲○○將王瑞燕之房、地設定抵押權在其名下之事。原判決雖以『甲○○以乙
○○名義設定抵押權一事，事前曾知會乙○○，當時伊（即乙○○）曾表示最好不要
等語，經乙○○於偵查時供述於卷（見偵查卷第七十二頁）』，而認定乙○○事前知
情。但在前開偵查卷第七十一頁，甲○○對檢察官所問：『乙○○有無叫你做這些事
（即設定抵押權在張名下之事）﹖』係答稱：『沒有，事後才告訴他』。而乙○○係
對檢察官所問：『你對甲○○所講有何意見﹖』答稱：『我有告訴高，最好不要設定
在我名下，……』。是乙○○係在甲○○於事後告訴設定抵押權在其名下時，謂『最
好不要設定在我名下』。原判決竟謂乙○○係於甲○○事前知會時，表示最好不要云
云，自有所認定之事實與所採用之證據不相適合之違法。次按依法應於審判期日調查
之證據而未予調查者，其判決當然為違背法令，刑事訴訟法第三百七十九條第十款定
有明文。本件原判決依王瑞燕所為『甲○○表示擬設定乙○○名義並有打電話告知乙
○○』之證言，認定被告所辯：『於設定之前經王瑞燕同意，當時乙○○不知情』等
詞，為不可採。是甲○○究竟有無於事前打電話與乙○○，對乙○○事前是否知情，
至關重要。被告乙○○否認甲○○事前有對其打電話；並前後二次，具狀請求原審法
院對甲○○查問其大哥大電話號碼，並向電信局函查甲○○是否有對其打電話（見原
審卷第三八頁及第一一三頁背面至第一一四頁前面）。乃原審對此重要之證據竟未予
調查，且未於理由內說明其不調查之理由；自有應於審判期日調查之證據而未予調查
之違法。查乙○○如事前並不知情，自與甲○○無犯意之聯絡，原判依共同正犯論甲
○○罪刑亦有違誤。案經確定，爰依刑事訴訟法第四百四十一條、第四百四十三條提
起非常上訴，以資糾正。」等語。
本院按刑事訴訟法第三百七十九條第十款所規定之「依法應於審判期日調查之證據而
未予調查」，就性質上仍屬法律審之非常上訴審言，須致適用法令違誤，而顯然於判
決有影響者，始屬同法第四百四十七條第一項第一款規定之「判決違背法令」；否則
仍屬同條第一項第二款規定之「訴訟程序違背法令」。至所稱「依本法應於審判期日
調查之證據」，指事實審「訴訟程序中已存在」之證據，而在客觀上為法院認定事實
及適用法律之基礎者而言。若依原確定判決所憑以認定之證據而確認之事實，已足認
原確定判決無違背法令之情形者，縱仍有其他在客觀上非認定事實及適用法律基礎之
證據未予調查，亦因此種未予調查之情形，本不屬於上開條文第十款規定之範圍，縱
原審未予調查，亦未說明不予調查之理由，而有訴訟程序違背法令之情形，惟如應受
刑事訴訟法第三百八十條規定之限制者，亦即縱調查該項證據，仍應為相同之認定，
而顯然於判決無影響者，既不得據以提起第三審上訴，自亦不得為非常上訴之理由。
本件原確定判決事實認定被告乙○○係王瑞燕所召集之民間互助會宣告倒會後之債權
人，於民國八十四年七月二十四日由王瑞燕召集之協商債務清償會中與呂秀紋、陳鄭
宿華、莊閔舒、陳麗津同被推舉為債權委員會之委員，以管領債務人王瑞燕所有坐落
桃園縣桃園市○○○段三○五之一八號土地（應有部分一萬分之一二九）及其上之建
物即桃園市○○路二四四之三號房屋等財產，會中乙○○表示可嘗試向銀行再行以前
開建國路房地辦理新台幣（下同）二百萬元以上抵押借款，以供清償債權人之債務，
乃由債權人同意將該房、地所有權狀等文件資料交由乙○○，乙○○旋即表示其日內
行將出國，抵押借款之事可委由被告甲○○代理。詎於開會後，乙○○、甲○○並未
依與會其他債權人之委託向銀行辦理抵押借款，而基於共同意圖為自己不法利益之犯
意聯絡，於八十四年八月初乙○○出國之際，推由甲○○持其於同年七月底向王瑞燕
索齊之前開房、地及其他相關文件資料，委由不知情之代書陳桂華交由不知情之李彥
慧於同年八月二日申請辦理以乙○○為權利人，王瑞燕為義務人，金額二百萬元之最
高限額抵押權設定登記，經地政機關於同年八月四日登記完峻，且隱未告知其他債權
人，使該房、地因上開抵押權設定增生日後強制執行拍賣困難之虞，乙○○也因登記
為抵押權人而得優先受償，致生損害於其他債權人受償之利益等情，係綜合卷內訴訟
資料予以判斷，因而論處被告等共同為他人處理事務，意圖為自己不法之利益，而為
違背其任務之行為，致生損害於本人之利益罪刑，已詳予明其所憑之證據及其認定
之理由。並以證人王瑞燕供述甲○○於八十四年八月初，擬以乙○○為債權人名義設
定抵押權前曾有打電話告知乙○○，乙○○於偵查中亦供述，當時伊曾表示最好不要
等語，而指駁說明乙○○所辯設定抵押權時伊不知情云云，為不足採信。按之，王瑞
燕於偵查中供稱：「（乙○○本人）知道（要設定抵押給他），我看見甲○○有打電
話給他。」於第一審供稱：「甲○○有打大哥大給乙○○。」「甲○○有打電話將設
定二胎（第二順位抵押權）之事告訴乙○○，我有親耳聽到。」乙○○於偵查中供稱
：「我有告訴高（素蘭），最好不要設定在我名下，但他說事情緊急，又找無別人之
資料，才設定在我名下。」等語（見偵查卷第六十五頁背面、第七十二頁正面，第一
審卷第五十九頁背面、第七十四頁正面）。原判決依憑上開供述並參酌卷內相關證據
，認定甲○○於設定抵押權之前曾知會乙○○，難謂有認定事實與所採之證據不相適
合之違法。次查原判決所認定之事實，原審既已調查明確，並就乙○○否認犯罪，所
辯伊事前不知情云云，何以不足採信，予以指駁說明綦詳；再稽之上開王瑞燕及乙○
○供述之內容，甲○○事前既將設定抵押權在乙○○名下之事打電話告知乙○○，而
乙○○在受告知後，僅表示最好不要，並未加以阻止，任由甲○○為之，原確定判決
因而認定被告等之間有犯意之聯絡及行為之分擔，而論以共同正犯，亦難認為違法。
至於甲○○當時究竟是以何號碼之大哥大電話與乙○○聯絡，及其通話紀錄如何，在
客觀上已非認定事實及適用法律基礎之證據，縱加以調查，亦不足以影響原判決所認
定之事實，自無訊問調查之必要。原審未予調查，復未說明不予訊問調查之理由，既
於判決顯無影響，自與應於審判期日調查之證據而未予調查之情形，不相適合，難謂
有何違背法令，自亦不得據為非常上訴之理由。非常上訴意旨，執以指摘原判決違法
，非有理由，應予駁回。
據上論結，應依刑事訴訟法第四百四十六條，判決如主文。
中      華      民      國    八十七    年      三      月    二十六    日
                              最高法院刑事第七庭
                                  審判長法官  董  明  霈
                                        法官  丁  錦  清
                                        法官  賴  忠  星
                                        法官  林  茂  雄
                                        法官  王  居  財
      右正本證明與原本無異
                                              書  記  官
中      華      民      國    八十七    年      四      月      三      日
